臺灣高等法院臺中分院刑事附帶民事訴訟判決　　　　九十三年度附民字第三一三號
　　原　　　告　甲○○
　　被　　　告　乙○○
右列被告因傷害等案件（本院九十三年度上易字第一一七二號），經原告提起附帶民
事訴訟，請求損害賠償，本院判決如左：
    主      文
被告應給付原告新臺幣貳萬元，及自民國九十三年十一月十七日起至清償日止，按年
息百分之五計算之利息。
原告其餘之訴駁回。
    事      實
一、原告方面：
  (一)、聲明：被告應給付原告新臺幣（下同）一百萬元，及自起訴狀繕本送達被告之
      翌日即民國九十三年十一月十七日起，至清償日止，按年息百分之五計算之利
      息。
  (二)、陳述：
    (1)被告乙○○與原告甲○○二人係經營「車輛載客遊覽業」同業，平日即有交往
      ，原告視被告如兄長，原告與配偶張梅君於九十三年一月三十一日下午發生口
      角衝突後，張梅君欲離家出走而打電話給被告請其開車前往載送，被告接電話
      後即委請友人駕車前去搭載張梅君至南投縣竹山鎮與其會合，被告明知張梅君
      係有配偶之人，竟駕駛車牌號碼Ｂ七－七一五九號廂型車載同張梅君駛往台中
      市住宿於「米奇汽車旅館」，同日夜晚被告與張梅君在「米奇汽車旅館」內發
      生性行為一次，翌日被告與張梅君二人離開「米奇汽車旅館」後，由被告駕駛
      上開廂型車將張梅君載送至張女之「大姨」家後，二人分手。張梅君離家後，
      原告遍尋無著向警方申報失蹤人口，同年二月四日夜晚十一時許，被告與張梅
      君相偕出現在南投縣竹山鎮「員林客運」旁附近時，被原告及其家人發現尋獲
      後，原告為逮捕被告送警究辦，與被告當場發生劇烈衝突並引發拉扯，拉扯中
      被告出手毆打原告，致使原告因而受有頭部外傷併右眼瘀青等傷害。
    (2)原告與被告為熟識之友人，詎被告得悉原告與妻張梅君因細故爭吵，不僅未從
      中勸和，反而乘機向張梅君謊稱原告帶女人出去，誘拐張梅君負氣離家出走，
      將張梅君帶往過夜並發生性行為，不僅侵害原告夫妻間圓滿生活之權利，更侵
      害原告之名譽，使原告精神上受有相當大之痛苦；且當原告發現被告與張梅君
      在一起，原告欲逮捕被告送警究辦時，竟遭被告毆打致頭部及右眼受有傷害。
      爰依民法第一百八十四條、第一百九十五條之規定就被告與原告之妻張梅君相
      姦侵害原告名譽權部分請求精神損害賠償八十萬元，就被告毆傷原告侵害原告
      身體健康之部分請求精神損害賠償二十萬元，合計請求一百萬元。
  (三)、證據：援用刑事訴訟之證據。
二、被告方面：
  (一)、聲明：駁回原告之訴。
  (二)、陳述：
      被告係遭原告夥同多人毆打成傷，不可能出手毆打原告，且被告亦未與原告之
      妻張梅君發生相姦之性行為，原告之請求無理由。
  (三)、證據：援用刑事訴訟之證據。
      理      由
一、按刑事訴訟諭知無罪、免訴或不受理之判決者，應以判決駁回原告之訴，刑事訴
    訟法第五百零三條第一項前段定有明文。本件被告被訴相姦罪嫌部分之刑事案件
    ，業經臺灣南投地方法院諭知無罪，檢察官不服原判決提起上訴後，亦經本院判
    決上訴駁回在案。依照前開規定，自應駁回原告就此部分請求精神損害賠償八十
    萬元所為附帶提起之民事訴訟。
二、另原告主張其與配偶張梅君於九十三年一月三十一日下午發生口角衝突後，張梅
    君欲離家出走而打電話給被告請其開車前往載送，被告接電後即委請友人駕車前
    去搭載張梅君至南投縣竹山鎮與其會合。至同年二月四日夜晚十一時許，被告與
    其他友人及張梅君先在南投縣竹山鎮新山城卡拉ＯＫ店唱完歌後，被告陪同張梅
    君前往南投縣竹山鎮○○路「員林客運」車站附近欲搭計程車回台中時，為原告
    及其父親邱正康發現後，被告因欲逃跑，原告乃出手抓住被告，被告即基於傷害
    之犯意，出手毆打原告而發生劇烈衝突及互毆，致使原告受有頭部外傷併右眼瘀
    青等傷害之事實，業據原告於刑事傷害等案件審理中提出南投縣南投市南雲醫院
    出具之診斷證明書一紙為證，並經本院刑事訴訟程序認定屬實，判處被告罪刑在
    案，堪認原告之主張為實在。被告抗辯其係遭原告夥同多人毆打成傷，不可能出
    手毆打原告云云，自無足採。
三、按因故意或過失，不法侵害他人之權利者，負損害賠償責任；又不法侵害他人之
    身體、健康、名譽者，被害人雖非財產上之損害，亦得請求賠償相當之金額，民
    法第一百八十四條第一項前段及第一百九十五條第一項前段分別定有明文。本件
    原告既因被告之故意行為受有身體傷害，其請求被告賠償精神上之非財產上損害
    ，於法即屬有據。玆應審究者，為其請求之金額：查原告於欲抓住被告時遭被告
    反擊因此受有頭部外傷併右眼瘀青之傷害，且原告係於其妻離家出走後，復見被
    告與原告之妻深夜仍在外行走，疑被告介入其家庭始生本件衝突，而遭被告反擊
    ，已如前述，衡之社會常情，其所受肉體、心理之痛苦，不能謂不重，惟本件據
    本院刑事訴訟程序之認定，被告亦同遭原告毆打致受有頭部外傷、右小腿挫擦傷
    等傷害，所受傷勢顯較原告嚴重，是原告本身亦有可非難之處，本院審酌上情及
    兩造身分、社會地位等情狀，認原告主張被告傷害部分之非財產上損害賠償金額
    ，以二萬元為適當，逾此部分之請求，尚嫌無據。從而，本件原告依前揭民法規
    定，就被告傷害部分請求被告賠償原告二萬元之精神上損害，及自起訴狀繕本送
    達被告之翌日即九十三年十一月十七日起至清償日止，按年息百分之五計算之利
    息，即有理由，應予准許。逾此部分之請求，並無理由，應予駁回。
四、據上論結，應依刑事訴訟法第四百九十條前段、第五百零二條、第五百零三條第
    一項前段，判決如主文。
中      華      民      國      九十三  年      十一    月      三十    日
                                臺灣高等法院臺中分院刑事第九庭
                                      審判長法  官  陳  筱  珮
                                            法  官  趙  春  碧
                                            法  官張  國  忠
右正本證明與原本無異。
不得上訴。
                                            書記官  林  玉  惠
中      華      民      國      九十三  年      十二    月      一      日
                                                                        Ａ
